最高法院刑事判決　　　　　　　　　　　　　　　九十一年度台上字第五八五○號
　　上　訴　人　甲○○
　　選任辯護人　施秉慧律師
右上訴人因違反商業會計法案件，不服台灣高等法院高雄分院中華民國八十九年七月
二十六日第二審判決（八十八年度上訴字第一六九０號，起訴案號：台灣高雄地方法
院檢察署八十八年度偵字第六九０五號），提起上訴，本院判決如左：
    主  文
原判決撤銷，發回台灣高等法院高雄分院。
    理  由
本件原判決認定上訴人甲○○在高雄市○○區○○路四十四號一樓，經營永日美貿易
有限公司（下稱永日美公司），基於幫助冠煜企業有限公司（下稱冠煜公司）經理尤
武斌（已另案判刑確定）詐欺及虛偽填載會計憑證之概括犯意，自民國八十五年十月
間起至八十六年四月間止，尤武斌多次為冠煜公司採購電流切換開關，上訴人明知係
以每個電流切換開關新台幣（下同）八百五十元之價格售賣，乃連續於其業務上作成
之商業會計憑證即統一發票上，虛偽登載單價一千二百元，交由尤武斌持向冠煜公司
請款，先後購買二十七個，每個超額三百五十元，共詐得九千四百五十元，詳如原判
決附表一所示，足以生損害於稅捐稽徵機關對於稅捐管理之正確性及冠煜公司等情。
因而撤銷第一審判決，改判仍論處上訴人連續商業負責人，以明知為不實之事項，而
填製會計憑證罪刑。固非無見。
惟查科刑之判決書，對於犯罪事實必須詳加認定，然後於理由內敘明其認定犯罪事實
所憑之證據，及認定之理由，而其所記載之事實、理由與所宣告之主文，尤必須相互
一致，始屬適法。原判決主文諭知上訴人連續商業負責人，以明知為不實之事項，而
填製會計憑證罪刑，但事實欄僅泛載上訴人在高雄市○○區○○路四十四號一樓經營
永日美公司，理由內復未說明其憑以認定上訴人經營永日美公司，且係商業會計法第
七十一條所定「商業負責人」之證據及理由，則其所宣告之主文，即失所據。又原判
決依憑八十六年八月二十九日開立之統一發票影本，為上訴人有罪判決證據之一（見
原判決第三面第三行至第四行），然經核卷存之該紙統一發票影本，開立日期為八十
六年八月二十九日，金額一千二百六十元（見他字偵查卷第三十一頁），與原判決附
表所示之六紙統一發票，無一相符，是其所採用之證據，是否適合於本件犯罪事實之
證明？即非無疑。而稽之卷內資料，亦無原判決附表所示六紙統一發票可資查考，則
該等統一發票填製之內容為何？有無不實？無從明瞭，尤難謂無認定事實不依證據之
違誤。再，上訴人辯稱冠煜公司代表人侯明賢於偵查中所提之錄音譯文，欠缺實際錄
音帶佐證，是否確有錄音帶存在？與譯文是否相符？有無節錄剪接？不得而知，並請
求聽取錄音帶內容或鑑定等語（見原審卷第七十五頁至第七十六頁、第九十八頁至第
九十九頁）。原判決雖謂偵查中，檢察官曾提示錄音譯文，上訴人表示沒意見，足見
錄音帶內容與錄音譯文相同，否則上訴人當時為何不請求提出錄音帶（見原判決第四
面第十四行至第十七行）。但依訊問筆錄記載，檢察官問：「侯明賢於八十六年八月
二十九日上午有去你的電料行與你談論，他有錄音？」上訴人稱：「我知道，內容也
沒有錯，他來時我不認識他，回扣的事是他自己講的，是他引誘我說的。」等語（見
他字偵查卷第四十五頁反面）。似無檢察官「提示」錄音譯文之記載，從而上訴人供
稱「我知道，內容也沒有錯」之語，所據為何？是否與事實相符？仍有深入探求之餘
地。且上訴人已同時辯稱談話錄音係出於侯明賢之誘導，雖原審傳喚侯明賢無著，惟
對於該錄音譯文究竟有無證據能力？僅憑私行製作之錄音譯文，如何可據為不利於上
訴人之認定？允宜查明論列，始足為判決之基礎。上訴意旨指摘原判決違背法令，尚
非全無理由，應認有撤銷發回更審之原因。
據上論結，應依刑事訴訟法第三百九十七條、第四百零一條，判決如主文。
中      華      民      國    九十一    年      十      月     十七     日
                              最高法院刑事第四庭
                                  審判長法官  紀  俊  乾
                                        法官  黃  正  興
                                        法官  劉  介  民
                                        法官  陳  東  誥
                                        法官  陳  世  雄
      右正本證明與原本無異
                                              書  記  官
中      華      民      國    九十一    年      十      月    二十二    日
